【裁判字號】    97,交聲,58
【裁判日期】    970403
【裁判案由】    違反道路交通管理處罰條例
【裁判全文】
臺灣宜蘭地方法院交通事件裁定          97年度交聲字第58號
原處分機關  交通部公路總局臺北區監理所宜蘭監理站
異  議  人
即受處分人  昱豐藥品有限公司
代  表  人  林育進
上列異議人即受處分人因違反道路交通管理處罰條例案件，對於
交通部公路總局臺北區監理所宜蘭監理站於民國97年2月27 日所
為之處分（處分案號：宜監字第裁43-ZIC028762號）聲明異議，
本院裁定如下:
    主  文
原處分撤銷。
昱豐藥品有限公司，汽車行駛於高速公路，不遵管制規則而未保
持安全距離，處罰鍰新臺幣參仟元，並記違規點數壹點。
    理  由
一、原處分意旨略以：異議人即受處分人昱豐藥品有限公司所屬
    駕駛員於民國96年10月29日下午3時10分許，駕駛其U5-8909
    號自用一般小客車行經國道5號雪山隧道南下17.5 公里處，
    於非壅塞時段，與前車未保持50公尺以上之安全距離，經內
    政部警政署國道公路警察局第9 警察隊頭城分隊員警照相採
    證，逕行掣單舉發（舉發案號：公警局交字第ZIC028762 號
    ），原處分機關乃依道路交通管理處罰條例第33條第1項第2
    款規定，裁處新臺幣（下同）3,000元。
二、異議意旨略以：舉發時乃壅塞時段，警員係憑自己之主觀認
    定為非壅塞，於法不符，又警員提出車距之量測，所使用之
    測量儀器是否有公信單位之認可，再者，警員躲在牆角暗處
    拍攝，且是轉彎處，執法有違公正云云。
三、按汽車行駛於高速公路，不遵使用限制、禁止、行車管制及
    管理事項之管制規則而有未保持安全距離者，處汽車駕駛人
    3, 000 元以上6,000元以下罰鍰，並記違規點數1 點，道路
    交通管理處罰條例第33條第1項第2款及第63條第1項第1款分
    別定有明文。行駛於長度4 公里以上或經管理機關公告之隧
    道，應保持50公尺以上之行車安全距離。如因隧道內道路壅
    塞、事故或其他特殊情況導致車速低於每小時20公里或停止
    時，仍應保持20公尺以上之安全距離，高速公路及快速公路
    交通管制規則第16條第1項第3款亦訂有明文。
四、經查：異議人於民國96年10月29日下午3時10 分許，駕駛其
    U5-8909號自用一般小客車行經國道5號雪山隧道南下17.5公
    里處，經舉發員警透過每10公尺擺設1 個三角錐之方式，先
    行以目測方式辨識，認該車有未保持安全間距之虞，遂進行
    拍照採證，後續再以電腦檢視，並以違規車與前行車之前、
    後2 車之輪距為基準，各拉一平行直線至內側車道之路面邊
    線，計算兩平行線內之反光鈕數量（每個反光鈕之間隔距離
    為1公尺），以此計算前、後2車之距離，認本件異議人之違
    規車與前行車之車距為22公尺，此有內政部警政署國道公路
    警察局第9警察隊97年1月12日公警九交字第0960972712號、
    97年3月25日公警九交字第0970901905號函各1紙在卷可參，
    是車距之計算並非全憑警員主觀目測，異議人辯稱無客觀數
    據云云，應不足採。又員警係照相採證後，以電腦放大照片
    ，再計算車距間反光鈕之數量，並無專門用以測量行車間距
    之儀器，異議人質疑測量儀器之公信力自無可採，況異議人
    未能舉出有何偽造、變造照片之情事，無從以其憑空之指摘
    ，遽認採證照片之不可採。再者，經本院勘驗舉發單位檢附
    之錄影光碟，舉發當時隧道內車行甚為順暢，測速儀表顯示
    車速可達50公里以上，是異議人辯稱係壅塞路段云云，亦不
    足採。末者，異議人質疑警員於暗處執法，有違公正云云，
    然此一指摘尚非具體，無從認定舉發單位有何違法之處，亦
    無解於異議人違規之事實。
五、綜上，異議人確有未保持行車安全間距之違規事實，原處分
    機關依道路交通管理處罰條例第33條第1項第2款裁處異議人
    罰鍰3,000 元固非無見，然原處分機關漏未依道路交通管理
    處罰條例第63條第1項第1款規定併記違規點數1 點，此記點
    處罰，係屬強制規定，無從減免，是異議人聲明異議雖無理
    由，惟原處分既有上述瑕疵，自亦無可維持，爰撤銷原處分
    ，另諭知如主文所示內容之處分。
據上論斷，依道路交通案件處理辦法第20條，裁定如主文。
中    華    民    國    97    年    4     月    3    日
                  交通法庭法  官   楊坤樵
以上正本證明與原本無異。
如不服本裁定，應於裁定送達後5日內，向本院提出抗告狀。（
應附繕本）
                          書記官   謝佩欣
中    華    民    國    97    年    4     月    7    日


司法院資訊處製作；財團法人民間司法改革基金會備份。
